臺北高等行政法院裁定
                                      109年度訴字第874號
聲  請  人  台灣電力股份有限公司                       

代  表  人  楊偉甫              
訴訟代理人  陳鵬光  律師
            姜威宇  律師
            詹祐維  律師
上列聲請人因原告臺中市政府與被告行政院間地方制度法事件，
聲請獨立參加訴訟，本院裁定如下：
    主  文
聲請駁回。
聲請訴訟費用由聲請人負擔。 
    理  由
一、本件經過：
㈠、被告對於原告函請備查，經臺中市議會審議通過制定之臺中
    市公私場所管制生煤及禁用石油焦自治條例（下稱系爭自治
    條例），以105年5月4日院臺環字第1050021156號函請原告
    照被告有關機關意見再加研議，復以109年2月26日院臺環字
    第1090164821號函檢附被告有關機關(單位)意見，請原告說
    明。於原告以109年3月4日府授環空字第1090045364號函說
    明後，以109年3月13日院臺環字第1090007334號函（下稱10
    9年3月13日函）通知原告，表示原告所報制定系爭自治條例
    一案，除第3條第1項及第4條牴觸空氣污染防制法第28條第1
    項規定；第3條第2項至第4項牴觸空氣污染防制法第30條第4
    項規定；第6條牴觸固定污染源逸散性粒狀污染物空氣污染
    防制設施管理辦法第4條第1項規定，依地方制度法第30條第
    1項及第4項規定應屬無效外，餘業已備查。原告對於系爭自
    治條例第3、4、6條（下稱系爭規定）經被告函告無效之行
    政行為不服，循序提起本件撤銷訴訟（臺中市議會另以109
    年9月17日議法字第1090005623號函向司法院聲請解釋)。
㈡、聲請人認為其為系爭規定的直接規範對象，曾遭原告轄下環
    保局以其違反系爭規定為由多次裁罰並提起行政訴訟中。是
    本件撤銷訴訟的結果，將直接影響聲請人之權利或法律上利
    益，而具有法律上利害關係，為此依行政訴訟法第42條第1
    項規定，聲請獨立參加本件訴訟。
二、本院查：
㈠、按利害關係人獨立參加訴訟之目的，不是在輔助原告或被告
    為訴訟行為，而係為自己權利或利益有所主張。行政訴訟法
    第42條第1項規定：「行政法院認為撤銷訴訟之結果，第三
    人之權利或法律上利益將受損害者，得依職權命其獨立參加
    訴訟，並得因該第三人之聲請，裁定允許其參加。」第43條
    第1、2項並規定：「(第1項)第三人依前條規定聲請參加訴
    訟者，應向本訴訟繫屬之行政法院提出參加書狀，表明下列
    各款事項：本訴訟及當事人。參加人之權利或法律上利益
    ，因撤銷訴訟之結果將受如何之損害。參加訴訟之陳述。
    （第2項）行政法院認前項聲請不合前條規定者，應以裁定
    駁回之。……」足見，行政訴訟法第42條第1項命利害關係之
    第三人獨立參加訴訟之規定，在於撤銷訴訟之結果，該第三
    人之權利或法律上利益將受直接損害，如未命該第三人參加
    訴訟，將影響其訴訟權之實施，而有命其獨立參加訴訟必要
    。若訴訟結果，對第三人之權利或法律上利益，不致發生直
    接損害時，即不屬該條項所規定命獨立參加之範圍(最高行
    政法院104年10月份庭長法官聯席會議決議意旨可參)，亦即
    第三人的權利或法律上利益必須是因撤銷判決的形成力而直
    接受到損害。
㈡、查被告認為系爭規定牴觸法令，以109年3月13日函宣告無效
    ，乃係依地方制度法第30條第4項規定行使其自治監督之法
    規審查權限，不是針對具體個案之處置，是以本件兩造間被
    告109年3月13日函告無效爭議之訴訟結果，當無直接損害聲
    請人之權利或法律上利益之可能，自不得依行政訴訟法第42
    條1項規定獨立參加訴訟。又縱使兩造對於系爭規定是否因
    牴觸法令而無效的看法不同，原告對聲請人作成裁處罰鍰、
    限期改善等決定，係源自原告依空氣污染防制法規定所作之
    處分，亦非因兩造間本件訴訟結果而直接發生。從而，聲請
    人依行政訴訟法第42條第1項規定聲請參加訴訟，核與首開
    規定要件不符，應予駁回。
三、依行政訴訟法第104條，民事訴訟法第95條、第78條，裁定
    如主文。　　　
中　　華　　民　　國　　110 　年　　11　　月　　8 　　日
                    臺北高等行政法院第五庭
                              審判長法  官　蘇嫊娟 
                                    法  官　劉正偉 
                                    法  官　陳雪玉
上為正本係照原本作成。
如不服本裁定，應於送達後10日內向本院提出抗告狀（須按他造
人數附繕本）。
中　　華　　民　　國　　110 　年　　11　　月　　8 　　日
                                    書記官  王月伶